【裁判字號】    95,交聲更,35
【裁判日期】    950904
【裁判案由】    
【裁判全文】
臺灣臺北地方法院交通事件裁定        95年度交聲更字第35號
原處分機關  臺北市交通事件裁決所
聲明異議人
即受處分人  甲○○
上列受處分人因違反道路交通管理處罰條例案件，不服原處分機
關臺北市交通事件裁決所民國95年3月30日所為處分（原處分案
號：北市裁三字裁22-AEU081283號），聲明異議，經本院於95年
6月16日以95年度交聲字第385號裁定駁回，異議人不服提起抗告
，經臺灣高等法院於95年7月31日以95年度交抗字第566號裁定發
回本院，本院更為裁定如下：
    主  文
原處分撤銷。
甲○○汽車駕駛人於行經有燈光號誌管制之交岔路口紅燈右轉，
處罰鍰新臺幣玖佰元，並記違規點數參點。
    理  由
一、原處分意旨略以：異議人即受處分人甲○○於民國94年12月
    23日17時許，駕駛車牌號碼CWM-222號重型機車，沿臺北市
    ○○路行駛，行至文林路與德行西路口之有燈光號誌管制交
    岔路口，不依當時已亮紅燈之號誌停車等待，反逕闖紅燈右
    轉駛入德行西路，經臺北市政府警察局士林分局蘭雅派出所
    警員當場攔停舉發「紅燈右轉」違規，並填製北市警交字第
    AEU081283號舉發通知書移送原處分機關，經異議人提出申
    訴，由原移送單位臺北市政府警察局士林分局查覆後，原處
    分機關以異議人之違規事實明確，依94年12月28日修正前之
    道路交通管理處罰條例第53條第1項之規定，裁處罰鍰新台
    幣（下同）1,800元，並依同條例第63條第1項之規定，記違
    規點數3點。
二、異議人聲明異議之意旨略以：伊於94年12月23日17時許，係
    自距離臺北市○○○路與文林路之交岔路口處約十餘公尺處
    ，將伊所騎乘停放在臺北市○○○路人行道上，車牌號碼CW
    M-222號重型機車騎下馬路行駛，而非沿臺北市○○路方向
    行駛至上開交岔路口處右轉臺北市○○○路，擁有路權並無
    違規，因值勤員警當時係站立在臺北市○○○路120號前，
    距離上開交岔路口處達70公尺遠，視線遭路旁停車格內之車
    輛阻擋，無法正確判別伊之行駛方向，進而誤認伊有自臺北
    市○○路違規紅燈右轉德行西路之行為。伊在遭值勤員警攔
    停後，即當場向之表示異議，值勤員警仍置之不理，執意製
    單舉發伊行駛人行道之違規行為，經其據理力爭之結果，值
    勤員警始改口指稱欲舉發異議人闖越紅燈，並即製發舉發違
    反道路交通管理事件通知單令伊簽名，惟為伊所拒。是若值
    勤員警認伊行駛人行道在先，復紅燈右轉在後，自應就該二
    違規事實併予製單舉發，豈有擇一處罰之理。伊基於信賴保
    護原則相信政府秉持公正、公平、公開之行政行為，值勤員
    警之行政作為自應本於誠實信用方法為之，保護人民正當合
    理之信賴，本件值勤員警之舉發過程顯有怠惰瀆職違反程序
    之失。經向原處分機關臺北市交通事件裁決所陳述意見後，
    原處分機關仍認其有在上開設有燈光管制號誌之交岔路口闖
    越紅燈，依違反道路交通管理處罰條例第53條規定，裁罰伊
    1,800元，並依同條例第63條第1項之規定記違規點數3點，
    伊甚感不服，為此聲明異議云云。
三、本院查：異議人甲○○於本院前審訊問時雖否認有何違規行
    為，並辯稱：伊於上開時、地係自約距上開交岔路口處約10
    餘公尺處之臺北市○○○路人行道上，將其停放在該處之上
    開重型機車駛下人行道，而非沿臺北市○○路方向行駛至上
    開交岔路口處右轉進入臺北市○○○路，竟遭視線不清之值
    勤員警誤判行車方向製單舉發云云。然查：異議人上開違規
    之事實，業據證人即舉發本件違反道路交通管理事件之臺北
    市政府警察局士林分局警員王永盛於本院前審95年6月12日
    訊問時證述明確（其略稱：當時我站在德行西路跟文林路七
    四０巷交岔路口執勤，然後就看到受處分人是沿著文林路由
    南往北行駛，走到交岔路口時右轉往德行西路方向行駛，他
    右轉時他的方向號誌是紅燈。當時我站在德行西路上停車格
    外的馬路上執勤，從我所站的位置可以看到從文林路上違規
    紅燈右轉到德行西路上的車輛。我是看到德行西路上的紅綠
    燈已經變成綠燈，而不是看到文林路上的紅綠燈，因為該交
    岔路口的號誌是三時相的號誌，所以在德行西路上的紅綠燈
    變成綠燈時，文林路上的紅綠燈一定是紅燈，他還從文林路
    上右轉過來，所以我才舉發他等語），且依異議人在為警舉
    發後自行拍攝之照片所示之停車位置，係在臺北市○○○路
    上，自上開交岔路口處起算之第一及第二停車格之間，以及
    證人王永盛於本院訊問時所標示攔停異議人時所站立之值勤
    位置，係在臺北市○○○路上之第四停車格前方，停車格外
    之馬路上，二者之間，約僅相隔三輛自用小客車停車格之距
    離，且異議人聲請異議狀所載其在自該處之人行道上駛下進
    入臺北市○○○路行駛時，其停車位置前後之停車格內均無
    車輛停放之情觀之，證人王永盛對於上開交岔路口附近之行
    車動態，當可一目了然，要無因視線遭停車格內之車輛阻擋
    致無法清楚掌控異議人之行車動向之可能；又證人王永盛於
    斯時站立在距離上開交岔路口處約30公尺至40公尺遠值勤之
    目的，係在取締沿臺北市○○路由南往北方向行駛之汽、機
    車在上開交岔路口違規紅燈右轉，以及同路段由北往南方向
    行駛之機車在上開交岔路口處未依規定兩段式左轉之違規行
    為，亦據證人王永盛於本院訊問時證述在卷，則依證人王永
    盛值勤時之所在位置，自得以清楚判斷臺北市○○路南北雙
    向車輛左右轉進入臺北市○○○路行車動向之情形，實無自
    陷於視距不明徒招爭議之境地。況證人王永盛警員製單舉發
    異議人上開違反道路交通管理事件之違規行為，本質上為行
    政處分，係公務員基於職務上之權力，依法就特定具體事件
    所為具公法上效果之行政行為，基於公務員為公法上行為具
    有公信力之原則，該行政行為當可被推定為真正，該據以依
    法處分之事實認定亦為正確無誤，是異議人空言辯稱其於上
    開時、地係自臺北市○○○路人行道上，將其停放在該處之
    上開重型機車駛下人行道，擁有路權，並未沿臺北市○○路
    方向行駛至上開交岔路口處紅燈右轉進入臺北市○○○路云
    云，顯係事後卸責之詞，不足採信。
四、按：
  (一)94年2月5日公布、95年2月5日施行之行政罰法第1條明文規
    定「違反行政法上義務而受罰鍰、沒入或其他種類行政罰之
    處罰時，適用本法。但其他法律有特別規定者，從其規定」
    ，足認行政罰法係屬行政罰之基本法，而道路交通管理處罰
    條例本質上係屬行政罰而非刑罰，此由該條例中就交通違規
    行為所定法律效果包括罰鍰、吊扣證照裁罰等行政罰觀之甚
    明（參照行政罰法第1條、第2條將罰鍰、吊扣證照處分均定
    為行政罰），是以，該條例因本身未設有法律變更比較之規
    定，自應適用行政罰法之規定。而按行政罰法第5條規定「
    行為後法律或自治條例有變更者，適用行政機關最初裁處時
    之法律或自治條例。但裁處前之法律或自治條例有利於受處
    罰者，適用最有利於受處罰者之規定」，本條款所稱之「裁
    處」，依最高行政法院89年9月13日89年度9月份第1次庭長
    法官聯席會議決議意旨針對稅捐稽徵法第48條之3相類規定
    之解釋，係包括訴願、再訴願及行政訴訟之決定或判決而言
    。是以，於違反道路交通管理處罰條例之行為，受處分人不
    服交通主管機關所為裁處行政罰之裁決而向法院聲明異議，
    於受處分人行為後，法院依法裁定前，如該條例有所修正，
    依照上開規定，自應依「從新從輕」原則為新舊法之比較適
    用。
  (二)又按行為人有違反道路交通管理處罰條例之情形者，應填製
    舉發違反道路交通管理事件通知單，並於被通知人欄予以勾
    記，其通知聯依下列規定辦理：一當場舉發者，應填記駕駛
    ，當場舉發者，應填記駕駛人或行為人姓名﹑性別﹑出生年
    月日﹑地址﹑身分證統一號碼及車主姓名、地址、車牌號碼
    ﹑車輛種類。被查獲之駕駛人或行為人為受處分人時，應將
    舉發違反道路交通管理事件通知單之通知聯通知單填記後交
    付該行為人簽名或蓋章收受之；拒絕簽章者，並記明其事由
    ，視為已收受，為違反道路交通管理事件統一裁罰基準及處
    理細則第11條第1項第1款所明文規定（「違反道路交通管理
    事件統一裁罰基準及處理細」已於95年6月30日經交通部與
    內政部會銜修正發布全文81條，並自95年7月1日施行，修正
    後第11條第1項第1款與修正前同，對異議人並無不利）。而
    查本件異議人上開違規行為在經證人王永勝盛當場予以攔停
    告知其上開違規事實及到案時間，並依法填記異議人之姓名
    、性別、出生年月日、地址、身分證統一號碼及車主姓名、
    地址、車牌號碼等資料製單予以舉發之事實，亦據證人王永
    盛於本院前審訊問時證述無訛，且經異議人具狀坦承其確有
    因認證人王永盛誤判其行車動向，故而拒絕簽收本件舉發違
    反道路交通管理事件通知單之事實不諱，是異議人上開違規
    行為既係經證人王永盛當場攔停舉發，而證人王永盛在異議
    人拒絕簽收舉發通知單後，復有於舉發通知單上註記拒簽通
    知單，及已告知到案時地等字樣，有本件舉發違反道路交通
    管理事件通知單一份在卷可徵，則揆諸前揭違反道路交通管
    理事件統一裁罰基準及處理細則之規定，本件舉發違反道路
    交通管理事件通知單在異議人拒絕簽收後，證人王永盛記明
    其事由時，即視為異議人業已收受。從而，異議人於上開時
    間，騎乘上開重型機車行經上揭有燈光號誌管制之交岔路口
    時違規紅燈右轉之事實，洵堪認定。
  (三)查異議人行為時，道路交通管理處罰條例第53條規定：「汽
    車駕駛人，行經有燈光號誌管制之交岔路口闖紅燈者，處新
    臺幣1,800元以上5,400元以下罰鍰」。惟於異議人行為後，
    同條例第53條業經總統於94年12月28日以總統華總一義字第
    09400212581號令修正，並經行政院定自95年7月1日施行，
    該修正後條文規定：「汽車駕駛人，行經有燈光號誌管制之
    交岔路口闖紅燈者，處新臺幣1,800元以上5,400元以下罰鍰
    。前項紅燈右轉行為者，處新臺幣600元以上1,800元以下罰
    鍰」；再有前條情形者，記違規點數3點，此復據同條例第
    63條第1項第3款定有明文，是揆諸上開說明，本件應為新舊
    法之比較，並依比較結果，以修正後之新法較有利於本件異
    議人，而應適用修正後之該條例第53條第2項之規定。
五、核異議人所為，係違反現行道路交通管理處罰條例第53條第
    2項之規定。原處分機關認異議人有前述違規情事，而依異
    議人行為時之修正施行前道路交通管理處罰條例第53條、第
    63條第1項第3款之規定，裁處異議人罰鍰新台幣1,800元，
    並記違規點數3點，固非無據，然原處分未及比較新舊法，
    尚有未洽，本件異議人執詞提出異議，雖無理由，惟原處分
    既有不當，自應由本院將原處分撤銷，並依現行違反道路交
    通管理處罰條例第53條第2項、第63條第1項第3款之規定，
    及95年6月30日交通部交路字第0950085038號、內政部臺內
    警字第0950870865號令會銜修正發布之違反道路交通管理事
    件統一裁罰基準表之規定，裁處異議人罰鍰900元，並記違
    規點數3點，以資適法。
據上論斷，應依道路交通案件處理辦法第20條前段，違反道路交
通管理處罰條例第53條第2項、第63條第1項第3款，裁定如主文
。
中    華    民    國    95    年    9     月    4     日
                              交通法庭法  官  林春鈴
以上正本證明與原本無異
如不服本裁定，應於送達後5日內向本院提出抗告狀
                                      書記官  羅欣宜
中    華    民    國    95    年    9     月    4     日


司法院資訊處製作；財團法人民間司法改革基金會備份。
